最高法院民事判決　　　　　　　九十六年度台上字第二四五號
上　訴　人　建明汽車客運股份有限公司
法定代理人　乙○○
訴訟代理人　張玉希律師
被 上訴 人　開嶄實業股份有限公司
法定代理人　甲　○
訴訟代理人　蔡晉祐律師
　　　　　　蔡祥銘律師
上列當事人間請求損害賠償事件，上訴人對於中華民國九十五年
五月二日台灣高等法院第二審判決（九十四年度重上字第四八四
號），提起上訴，本院判決如下：
    主  文
原判決除假執行部分外廢棄，發回台灣高等法院。
    理  由
本件上訴人主張：伊於民國八十九年二月二十二日向被上訴人訂
購韓國現代大客車底盤（AERO EXPRESS HSX型式）及其冷氣系統
，被上訴人已於同年七月七日交付，經伊於同月十五日領取客車
牌照，車牌號碼為AG-435（下稱系爭客車）。嗣伊之司機林萬福
於九十三年六月二十三日中午駕駛系爭客車途經國道中山高速公
路北上七○．一公里處，車後竟冒煙，雖經緊急滅火，全車仍遭
燒燬。經台灣區汽車修理工業同業公會（下稱汽車公會）於九十
三年七月二十九日、九月一日會同被上訴人勘驗，認其原因為系
爭客車之「冷氣系統電線與管路交叉配置，固定不良鬆動磨損電
線絕緣，而短路發生火燒」所致，顯見被上訴人有瑕疵給付及加
害給付情形。爰依消費者保護法第七條第一項、第三項，民法第
一百八十四條第一項、第一百九十一條之一第一項、第二項、第
三項、第三百五十四條第一項、第二百二十七條第一項、第二項
、第二百二十七條之一、第二百十五條、第二百十六條規定，求
為命被上訴人賠償系爭客車價金、拖吊費用、每日營業損失及商
譽損失，合計新台幣九百三十三萬一千五百元及自九十三年六月
二十三日起加計法定遲延利息之判決。
被上訴人則以：上訴人擅自加裝線路，造成負荷過重，另因電磁
煞車減速器第四段電源線捲入電磁煞車轉盤中產生搭鐵及火花、
引擎電瓶不當配線，及上訴人平時保養不當，均足以造成系爭客
車短路起火燃燒，此與底盤或冷氣系統之設計、製造顯無關涉，
汽車公會之鑑定自屬不實等語，資為抗辯。
原審廢棄第一審所為上訴人勝訴之判決，改判駁回其訴，係以：
上訴人之系爭客車，其底盤及冷氣系統係向被上訴人購買，該客
車於九十三年六月二十三日中午在高速公路行駛中冒煙燒燬。上
訴人主張係因冷氣系統之瑕疵造成毀損之結果，為被上訴人所否
認。經汽車公會鑑定系爭事故之結論二、三分別為：「疑似短路
起火點，……該處可能因電線與管路交叉配置，固定不良鬆動、
磨損電線絕緣，而短路發生火燒，導致全車火燒」「再檢查同型
車AG-429，其配線合理，金屬管路與電氣配線成平行狀，沒有交
叉之不合理現象，且線路固定良好未鬆動」，足見同批向被上訴
人購買汽車底盤及冷氣系統之同型AG-429車，其金屬管路與電氣
配線成平行狀，並無系爭客車之電線與管路交叉配置情形，則系
爭客車之電線與管路之交叉配置，究係何人所為已屬不明。況「
固定不良鬆動，磨損電線絕緣，而短路」之事實，與汽車定期維
修保養相關，參諸系爭客車自九十年九月保固期滿後，至九十三
年六月二十三日事故發生日，近三年期間均由上訴人自行保養等
情，即難謂被上訴人出售系爭客車商品有安全或衛生上之危險。
上訴人依消費者保護法第七條規定，訴請被上訴人賠償損害，自
屬無理。又財團法人車輛研究測試中心勘查結果，既認定系爭客
車起火原因為「機械磨損，引擎過熱，引起火災」，而不論係因
電線與管路交叉配置，固定不良鬆動，磨損電線絕緣或是機械磨
損，引擎過熱，均係汽車維修問題，非製作人所生產具有瑕疵之
商品所致。上訴人依民法第一百八十四條第一項規定訴請賠償，
亦屬無據。另查汽車出廠後應定期保養，並為機油、管線等材料
更換，乃眾所週知之事實。被上訴人同批交付上訴人之客車底盤
暨冷氣系統合計十八部，所有之客車均由上訴人自行維修，除系
爭客車外，其餘仍在使用中，為上訴人所是認，而系爭客車經上
訴人自行維修三年、使用近四年，始發生系爭因維修問題所生之
燒燬事故，益難謂該事故係被上訴人之瑕疵給付所致。上訴人依
民法第一百九十一條之一、第三百五十四條、第二百二十七條、
第二百二十七條之一、第二百十五條、第二百十六條規定，訴請
賠償，均無理由云云，為其論斷之基礎。
查汽車公會鑑定結論二、三分別為：「經檢查裝置於左後之隨車
電瓶外觀燒燬，電瓶線未見燒熔，而裝置右後之冷氣用加裝電瓶
燒得比較嚴重，電瓶上方之冷氣電控箱亦燒得面目全非。再循其
線路檢查，發現疑似短路起火點，且其中一條裸銅線部分像焊接
般的粘著於金屬配管上，該處可能因電線與管路交叉配置、固定
不良、鬆動、磨損電線絕緣，而短路發生火燒，導致全車火燒」
「為進一步了解原來配線，故前往……保養場比照同型車AG-433
，兩側電瓶、冷氣控制箱、疑似配線不良點，發現電線絕緣表皮
與金屬管間鬆動、磨損及交叉跨線之不合理現象，繼而再檢查同
型車AG-429，其配線合理，金屬管路與電氣配線成平行狀，沒有
交叉之不合理現象，且線路固定良好未鬆動，更具安全性。亦即
是像AG-433、AG-435（系爭客車）之配線與金屬管交錯易生危險
」等情（一審卷，二四頁）茍屬無誤，似見金屬管路與電氣配線
如成平行狀，且固定良好，未鬆動，將不致磨損電線之絕緣體，
即得以避免短路之發生。則線路倘固定良好、未鬆動，配線非交
叉狀，是否可不致發生短路？或者只要管線交叉配置，縱固定良
好，仍會發生短路起火之結果？而管線之不得交叉配置，是否為
設計者、裝置者，乃至於維修者均應具備之基本專業知識？又鑑
定結論二之「其中一條裸銅線部分像焊接般的粘著於金屬配管上
，該處可能……交叉配置……」，該裸銅線是否為原廠裝置？或
客車交付後之添加物？對系爭客車該起火點之發生短路有何關連
性？在在均攸關被上訴人應否負出賣人責任之判斷。原審未遑詳
查審認，遽認短路起火為上訴人之保養不當所致，而為上訴人敗
訴之判決，自嫌速斷，尚屬難昭折服。是系爭火燒車之原因究為
電線與金屬管線交叉配置導致，或因維修不良（固定不良、鬆動
、磨損電線絕緣，而短路發生火燒），或二者為發生系爭火燒車
事故之共同原因？既仍待原審詳加審究，於事實未臻明確前，本
院即無從為法律上之判斷。上訴意旨，指摘原判決不當，求予廢
棄，非無理由。
據上論結，本件上訴為有理由。依民事訴訟法第四百七十七條第
一項、第四百七十八條第二項，判決如主文。
中　　華　　民　　國　九十六　年　　二　　月　　一　　日
                      最高法院民事第四庭
                          審判長法官  蘇　茂　秋
                                法官  陳　碧　玉
                                法官  王　仁　貴
                                法官  劉　靜　嫻
                                法官  李　寶　堂
      本件正本證明與原本無異
                                      書  記  官
中　　華　　民　　國　九十六　年　　二　　月 　十三 　日
                                                     G
